臺灣新竹地方法院刑事判決
109年度訴字第660號
公  訴  人  臺灣新竹地方檢察署檢察官
被      告  王萬德


上列被告因違反毒品危害防制條例案件，經檢察官提起公訴（10
9 年度毒偵字第381 號），本院判決如下：
    主  文
本件公訴不受理。
    理  由
一、公訴意旨略以：被告王萬德前於民國106 年間因施用第一級
　　毒品案件，經臺灣新竹地方法院以106年度訴字第668號判決
　　判處有期徒刑7 月確定，於108 年4 月9 日徒刑執行完畢出
　　監。詎其仍不知悔改，復基於施用第一級毒品之犯意，於10
　　8 年11月11日18時許，在其位於新竹市○○區○○路0 段00
　　0 巷00弄00號之住處，以將第一級毒品海洛因摻水置於注射
　　針筒再注射入體內之方式，施用海洛因1 次；另基於施用第
　　二級毒品之犯意，於108 年11月12日16時14分許為警採尿時
　　起回溯96小時內之某時，在臺灣地區不詳地點，以不詳方式
　　施用第二級毒品甲基安非他命1 次。嗣於108 年11月12日14
　　時25分許，為警持臺灣新竹地方法院法官核發之搜索票，至
　　其上址住處執行搜索（被告當時未在場），扣得其所有之注
　　射針筒2 支，經警通知其到場並徵得其同意採集尿液檢體送
　　驗，結果呈嗎啡、可待因、安非他命及甲基安非他命陽性反
　　應，始悉上情，因認被告王萬德涉犯毒品危害防制條例第10
　　條第1 項之施用第一級毒品罪嫌及同條第2 項之施用第二級
    毒品罪嫌等語。
二、按起訴之程序違背規定者，應諭知不受理之判決，並得不經
　　言詞辯論為之，刑事訴訟法第303 條第1 款及第307 條分別
　　定有明文。經查本案被告王萬德行為後，毒品危害防制條例
　　第20條、第23條業於109 年1 月15日修正公布，於109 年7
　　月15日施行，而依修正後毒品危害防制條例第35條之1 第1
　　款規定，偵查中之案件，由檢察官依修正後規定處理；本案
　　於毒品危害防制條例修正施行後，仍於偵查中之案件，迄至
　　109 年8 月4 日始經檢察官提起公訴而繫屬於本院等情，有
　　臺灣新竹地方檢察署109 年8 月3 日竹檢永強109 毒偵381
　　字第004219號函上所蓋本院收文章戳在卷可憑，是以應由檢
　　察官逕依上開修正後規定處理，倘檢察官誤向本院提起公訴
　　，其起訴之程序當然違背法律規定，法院自應諭知不受理之
　　判決。
三、次按109 年1 月15日修正公布，同年7 月15日施行之毒品危
　　害防制條例第20條第3 項規定，犯第10條之罪於觀察、勒戒
　　或強制戒治執行完畢釋放後，3 年後再犯第10條之罪者，適
　　用本條前2 項之規定。現行毒品危害防制條例既認施用毒品
　　者具有「病患性犯人」特質，強調「治療勝於處罰」、「醫
　　療先於司法」，對於第20條第3 項及第23條第2 項所謂「3 
    年後（內）再犯」，自應跳脫以往窠臼，以「3 年」為期，
　　建立「定期治療」之模式。準此，第20條第3 項規定中所謂
　　「3 年後再犯」，只要本次再犯（不論修正施行前、後）距
　　最近1 次觀察、勒戒或強制戒治執行完畢釋放，已逾3 年者
　　，即該當之，不因其間有無犯第10條之罪經起訴、判刑或執
　　行而受影響，業經最高法院大法庭著有109 年度臺上大字第
　　3826號刑事裁定可資參照。
四、又按毒品危害防制條例於97年4 月30日修正公布、同年10月
　　30日施行後，對於犯該條例第10條第1 項、第2 項之施用第
　　一級或第二級毒品罪者，進入司法程序之戒癮治療方式，係
　　採取第20條第1 項、第2 項規定「觀察、勒戒或強制戒治」
　　及第24條第1 項所定「附命完成戒癮治療之緩起訴處分」雙
　　軌制。同條例於109 年1 月15日又修正公布第20條第3 項及
　　第23條第2 項，於同年7 月15日施行，依同條例第35條之1
　　第1 款、第2 款規定，犯第10條之罪者，不論其行為係在新
　　法施行生效前或施行生效後所為，均應依新法規定處理。而
　　修正後毒品條例第20條第3 項、第23條第2 項依其文義，均
　　以「觀察、勒戒或強制戒治執行完畢釋放後」，據以計算上
　　揭「3 年後（內）再犯」之期間，是欲適用該等規定，自以
　　觀察、勒戒或強制戒治等處遇「執行完畢」並釋放為其前提
　　。再按修正後毒品危害防制條例第23條第2 項係以「觀察、
　　勒戒或強制戒治執行完畢釋放後，3 年內再犯」為其追訴條
　　件；查被告因施用毒品案件，經檢察官依刑事訴訟法第253
　　條之1 第1 項、第253 條之2 第1 項第6 款及修正前毒品危
　　害防制條例第24條第1 項，為「附命完成戒癮治療之緩起訴
　　處分」後，因被告未完成戒癮治療之必要命令，經檢察官依
　　職權撤銷該緩起訴處分確定，並依修正前同條例第24條第2
　　項提起公訴；被告再於前案緩起訴處分確定後3 年內因再施
　　用毒品案件而為警查獲，則被告此次施用毒品案件係在前案
　　緩起訴處分經撤銷確定後再犯，與修正後毒品危害防制條例
　　第23條第2 項、修正前同條例第24條第2 項之要件均不相符
　　，自無從適用上述2 項規定予以追訴處罰，最高法院109 年
　　度臺上大字第3536號刑事提案裁定、撤銷提案裁定意旨足供
　　參照。
五、經查被告前因施用毒品案件，經臺灣新竹地方檢察署檢察官
　　聲請，而經本院於92年5 月15日以92年度毒聲字第413 號裁
　　定令入勒戒處所施以觀察、勒戒，嗣因觀察、勒戒結果，因
　　認有繼續施用毒品傾向，經臺灣新竹地方檢察署檢察官聲請
　　，而經本院於92年7 月30日以92年度毒聲字第591 號裁定令
　　入戒治處所施以強制戒治，嗣於93年5 月20日停止戒治出所
　　，並經臺灣新竹地方檢察署檢察官於93年6 月2 日以93年度
　　戒毒偵字第18號為不起訴處分確定；其又因施用毒品案件，
　　經臺灣新竹地方檢察署檢察官以97年度毒偵字第279 、402
　　號為附命完成戒癮治療之緩起訴處分確定，然該緩起訴處分
　　遭撤銷，而經臺灣新竹地方檢察署檢察官以98年度撤緩偵字
　　第7 號提起公訴，並經本院以98年度審訴字第29號刑事判決
　　判處有期徒刑7 月確定等情，有臺灣高等法院被告前案紀錄
　　表1 份在卷足稽；從而被告所為該案既未完成戒癮治療，其
    緩起訴處分已被撤銷，即不得認其事實上已接受等同「觀察
    、勒戒或強制戒治」執行完畢之處遇至明。本案被告被訴
　　施用第一級毒品及第二級毒品之時間為108 年11月11日18時
    許及同月12日16時14分往前回溯96小時內某時許，距被告最
　　近一次強制戒治執行完畢釋放即93年5 月20日，已逾3 年，
　　揆諸前揭說明，應依修正後之毒品危害防制條例第20條第3
　　項、現行第24條等規定，由檢察官基於一次性之整體規劃而
　　重啟處遇程序，視被告個案情形，是否適合「觀察、勒戒或
　　強制戒治」或給予「附命完成戒癮治療緩起訴處分」，自不
　　得對被告追訴處罰，從而檢察官誤向本院提起公訴，其起訴
　　程序即屬違背規定，法院自應諭知不受理之判決，並不經言
　　詞辯論而為之。
本案經檢察官黃翊雯提起公訴。　　
據上論斷，應依刑事訴訟法第303 條第1 款、第307 條，判決如
主文。
中　　華　　民　　國　　110 　年　　3 　　月　　31　　日
　　　　　　　　　刑事第一庭    審判長法  官  楊麗文
　　　　　　　　　                    法  官  魏瑞紅
　　　　　　　　　                    法  官  楊惠芬
以上正本證明與原本無異。
如不服本判決應於收受本判決後20日內向本院提出上訴書狀，上
訴書狀應敘述具體理由。上訴書狀未敘述上訴理由者，應於上訴
期間屆滿後20日內補提理由書狀於本院(均須按他造當事人之人
數附繕本 )「切勿逕送上級法院」。告訴人或被害人如對於本判
決不服者，應具備理由請求檢察官上訴，其上訴期間之計算係以
檢察官收受判決正本之日期為準。
中　　華　　民　　國　　110 　年　　4 　　月　　6 　　日
　　　　　　　　　　　　　　　　　　　書記官  李艷蓉